【裁判字號】    89,台非,251
【裁判日期】    890810
【裁判案由】    違反毒品危害防制條例
【裁判全文】
最高法院刑事判決                                八十九年度台非字第二五一號
    上訴人  最高法院檢察署檢察總長
    被  告  甲○○
右上訴人因被告違反毒品危害防制條例案件，對於台灣彰化地方法院中華民國八十八
年八月二十五日第一審確定判決（八十八年度訴字第四八九號，起訴案號：台灣彰化
地方法院檢察署八十八年度偵字第五二五四、六一六二號），認為違法，提起非常上
訴，本院判決如左：
    主  文
原判決關於施用第一級毒品部分之違背法令部分撤銷。
    理  由
非常上訴理由稱：「按判決不適用法則或適用法則不當者，為違背法令，刑事訴訟法
第三百七十八條定有明文。又施用第一級毒品者，處六月以上五年以下有期徒刑，亦
為毒品危害防制條例第十條第一項所明定。查本件原判決事實欄認定被告甲○○基於
概括犯意，自民國八十八年一月中旬起至同年六月六日止，連續在彰化縣花壇鄉○○
路九十三號住處，以注射針筒注射之方式，施用第一級毒品海洛因，平均每三天施用
海洛因一次等情，因論被告係犯毒品危害防制條例第十條第一項施用第一級毒品罪，
並說明被告基於概括犯意反覆為之，為連續犯，應依刑法第五十六條規定論以一論，
並加重其刑等語，經遍查全卷資料，被告尚無法定減輕刑責事由，則應量處六月一日
以上之有期徒刑，始為適法。詎原判決竟諭知低於法定最低刑度之宣告刑，顯有適用
法則不當之違背法令。案經確定，爰依刑事訴訟法第四百四十一條、第四百四十三條
提起非常上訴，以資糾正。」等語。
本院按施用第一級毒品者，處六月以上五年以下有期徒刑，毒品危害防制條例第十條
第一項定有明文。本件原判決事實認定被告甲○○於八十七年間因施用毒品案件，經
台灣彰化地方法院檢察署檢察官送觀察勒戒後，認無繼續施用毒品傾向，由該署檢察
官於八十八年一月十三日為不起訴處分確定，仍不知悔改。復基於概括犯意，自八十
八年一月中旬起至同年六月六日止，連續在其彰化縣花壇鄉○○路九十三號住處，以
注射針筒注射之方式，施用第一級毒品海洛因，平均三天施用一次等情。因認被告此
部分犯行，係連續犯施用第一級毒品罪，並依刑法第五十六條之規定加重其刑。按諸
該罪之法定本刑為六月以上五年以下有期徒刑，原判決既依連續犯之規定加重其刑，
又未說明有何法定減輕其刑之事由，乃原判決關於此部分僅判處被告有期徒刑五月，
自屬違背法令。案經確定，非常上訴意旨，執以指摘，洵有理由。但此部分違法，尚
非不利於被告，應由本院將原判決關於施用第一級毒品部分之違背法令部分撤銷，以
資糾正。
據上論結，應依刑事訴訟法第四百四十七條第一項第一款前段，判決如主文。
中      華      民      國    八十九    年      八      月      十      日
                              最高法院刑事第五庭
                                  審判長法官  董  明  霈
                                        法官  丁  錦  清
                                        法官  林  茂  雄
                                        法官  王  居  財
                                        法官  張  祺  祥
      右正本證明與原本無異
                                              書  記  官
中      華      民      國    八十九    年      八      月     十六     日


司法院資訊處製作；財團法人民間司法改革基金會備份。
